最高法院刑事判決　　　　　　　　　　　　　　　　　八十七年度台上字第六九號
　　上　訴　人　甲○○
　　選任辯護人　查名邦律師
　　　　　　　　陶靜芳律師
右上訴人因違反貪污治罪條例案件，不服台灣高等法院台南分院中華民國八十六年十
月二十二日第二審判決（八十六年度上訴字第三四八號，起訴案號：台灣台南地方法
院檢察署八十五年度偵字第七九七號、第二五九八號、第四五四六號、第四六九二號
、第五一七二號），提起上訴，本院判決如左：
    主  文
上訴駁回。
    理  由
按刑事訴訟法第三百七十七條規定，上訴於第三審法院，非以判決違背法令為理由，
不得為之。是提起第三審上訴，應以原判決違背法令為理由，係屬法定要件。如果上
訴理由狀並未依據卷內訴訟資料，具體指摘原判決不適用何種法則或如何適用不當，
或所指摘原判決違法情事，顯與法律規定得為第三審上訴理由之違法情形，不相適合
時，均應認其上訴為違背法律上之程式，予以駁回。本件上訴人甲○○上訴意旨略謂
：原判決於事實欄記載上訴人於民國八十一年六月間調派至政府股份占百分之五十以
上之華南商業銀行麻豆分行任職，然於理由欄並未說明政府在華南商業銀行占有百分
之五十以上股份之依據，有判決不載理由之違法；原判決於事實欄認定上訴人利用在
櫃台拾取之客戶遺忘之印章，偽造不知情客戶之提存款憑條等情，然其所指之利用在
櫃台拾取客戶遺忘之印章，究係侵占何人遺忘之印章﹖判決理由欄及附表二皆未記載
說明，有所載理由矛盾之違法；上訴人竊取原判決附表二所示沈瑞月等十九名客戶帳
戶內之存款，金額固然龐大，然長達一年九月餘未被發現，係於盜用後，隨即又存入
一定金額予以補足，其中除鄭景方、陳志成、陳宏安、王秋湖、李福順之帳戶，合計
尚欠新台幣（下同）一千一百五十二萬七千零六十九元尚未補足外，其餘帳戶均已補
足盜取金額，尚且多存入五百四十四萬三千四百六十六元，兩相折抵，僅欠六百零八
萬三千六百零三元尚未補足，原判決認上訴人竊取所得金額為七千三百五十七萬六
千八百元，其所載理由顯然矛盾云云。惟查原判決認定上訴人有其事實欄所載之犯行
，依想像競合犯及牽連犯從一重適用修正前貪污治罪條例第四條第一項第一款論處上
訴人連續依據法令從事公務之人員，竊取公有財物罪刑，已詳述其所憑之證據及認定
之理由。其中認定上訴人所任職之華南商業銀行，係政府占百分之五十以上股份之公
營銀行，除經上訴人於原審審理時供認在卷外，此事實復為社會上公眾所週知，並於
原審所已知而顯著者，依刑事訴訟法第一百五十七條及第一百五十八條之規定，自毋
庸舉證，原判決對此雖未特加說明，但此單純訴訟程序上之瑕疵，對判決本旨不生任
何影響，依同法第三百八十條之規定，仍不得執為合法之第三審上訴理由。又有罪之
判決，對於被告犯罪事實之認定，倘已示明刑罰法令中犯罪構成要件之特徵，足為實
體法上適用之依據者，即應認為合法。原判決依憑上訴人迭次之自白，被害人沈瑞月
等人之供述，與查扣之印章十七顆，因而認定上訴人或以偽造馬余美枝印章，或利用
不知情客戶寄存存摺之便，或趁不知情客戶辦理存、提款時盜蓋客戶印章於空白存款
條與取款條上，或利用在櫃台拾取客戶遺忘印章，或將空白磁條黏貼在已作廢存摺上
再加複印等方式，偽造如其附表二所示之沈瑞月等十九人之取款條與存款條，用以盜
取存款等情。其中所稱利用在櫃台上拾取客戶遺忘印章，原判決僅係認定上訴人加以
盜用印章用以偽造取款條與存款條而已，並未認定上訴人有加以侵占拾獲印章之犯行
，雖未詳載上訴人所拾獲印章之客戶名稱，但既已記載犯罪要件之特徵，達可資確認
其案件之同一性，且足為適用法律之依據，顯不生違背法令問題。至原判決認定上訴
人竊取不法獲利金額為七千三百五十七萬六千八百元，係以華南商業銀行總行民國八
十五年九月三日稽字第○七七六號函暨所附之查核報告書及相關資料為其主要憑據
，並有證人即華南商業銀行稽核人員曹銘顯、呂嘉男、馬國華、經理陳清塗等人之證
言可證，上開華南商業銀行總行所附資料，除載明上訴人竊取之帳面形式金額為七千
四百十一萬六千八百元，實質上獲利額度為七千三百五十七萬六千八百元外，更說明
上開客戶帳戶內短少存款係由該銀行麻豆分行先行墊還，上訴人迄未履行返還責任，
即上訴人在原審八十六年十月十五日審理中，對共計竊取七千三百五十七萬六千八百
元之金額，亦自白不諱，並無所謂已補足盜取存款之供述。上訴意旨，徒憑己意，為
僅欠六百零八萬三千六百零三元尚未補足等單純事實上之爭辯，且對所稱盜取金額大
部分均已補足一節，原判決如何有理由矛盾，亦未依據卷內資料予以具體指摘，殊非
適法之第三審上訴理由。依上揭說明，本件上訴顯難認已具備得為第三審上訴之形式
要件，為違背法律上之程式，應予駁回。
據上論結，應依刑事訴訟法第三百九十五條前段，判決如主文。
中      華      民      國    八十七    年      一      月      九      日
                              最高法院刑事第二庭
                                  審判長法官  施  文  仁
                                        法官  陳  炳  煌
                                        法官  張  淳  淙
                                        法官  洪  文  章
                                        法官  林  錦  芳
      右正本證明與原本無異
                                              書  記  官
中      華      民      國    八十七    年      一      月     十二     日
